【裁判字號】    98,交抗,3060
【裁判日期】    981231
【裁判案由】    違反道路交通管理處罰條例
【裁判全文】
臺灣高等法院交通事件裁定            98年度交抗字第3060號
抗  告  人  交通部公路總局臺北區監理所板橋監理站
受 處分 人  甲○○
上列抗告人因受處分人違反道路交通管理處罰條例案件，不服臺
灣板橋地方法院交通法庭，中華民國98年10月26日所為裁定（98
年度交聲字第1712號），提起抗告，本院裁定如下：
    主  文
抗告駁回。
    理  由
一、原裁定詳如附件所載。
二、本件抗告意旨略以：依據法務部98年10月19日法律決字第09
    80700687號函函釋：「一行為同時觸犯刑事法律及違反行政
    法上義務者，‧‧‧前項行為如經不起訴處分或為無罪、免
    訴、不受理、不付審理之裁判確定者，得依違反行政法上之
    義務規定裁處之。至於緩起訴處分，乃附條件之不起訴處分
    ，緩起訴處分確定後，宜視同不起訴處分確定‧‧‧」，亦
    即是不起訴處分，參酌行政罰法第26條第2 項規定，本站就
    罰鍰部分併予裁處，於法並無不合。又原審以受處分人已於
    97年6月7日就該義務勞務40小時履行完畢，且該義務勞務具
    有實質刑罰之效果，自可該當行政罰法第26條第1 項依刑事
    法律之刑事處分規定，撤銷該處分而為不罰之諭知，惟提供
    社區40小時之義務勞務，是否與刑罰之效果相當，尚屬有疑
    ，原裁定應非妥適云云。
三、經查：
  (一)前揭提供義務勞務，固非刑法所定刑罰之種類，然而，行政
    罰法第26條明訂一事不二罰之原則，依該條規定，於應受行
    政罰之行為如經不起訴處分或為無罪、免訴、不受理、不付
    審理之裁判確定者，始得依違反行政法上義務規定裁處之，
    未包括「緩起訴」處分在內，雖「緩起訴」處分之最終使被
    告免於刑事訴追之效果與「不起訴」處分之效果相同，惟緩
    起訴處分，被告另需於一定期間內遵守或履行刑事訴訟法第
    253條之2各款所規定之金錢給付、勞務給付及處遇措施等事
    項，自非得與「不起訴」處分等同視之，且因涉及被告之人
    身自由及財產的拘束，產生未經裁判即終局處理案件之實質
    效果，自應考慮被告之意願。是以，無論檢察官課以被告以
    上何種負擔，雖此等負擔並非「刑罰」，但性質上應屬實質
    制裁，已對被告權利產生影響，檢察官對受處分人所為之緩
    起訴處分，實已產生實質刑罰之效果。況本於對被告不利益
    之規定不得任意擴張解釋之原則，行政罰法第26條第2 項所
    謂「不起訴處分確定」之規定自不應任意擴張包括「緩起訴
    處分」。本件受處分人已受附負擔之緩起訴處分，實已產生
    實質刑罰之效果，已如前述，若再任意擴張解釋，亦有違行
    政罰法第26條「一事不二罰」之立法目的。
  (二)本件緩起訴處分係命受處分人提供義務勞務40小時，而非命
    給付金錢，無與原處分罰鍰新台幣6 萬元之比較基準，亦不
    生道路交通管理處罰條例第35條第8 款補繳罰金不足最低罰
    鍰之差額問題。
  (三)綜上，原審以受處分人已於97年6月7日就該義務勞務40小時
    履行完畢，且該義務勞務具有實質刑罰之效果，自可該當行
    政罰法第26條第1 項依刑事法律之刑事處分規定，撤銷該罰
    緩處分而為不罰之諭知，經核並無違誤，是本件抗告，為無
    理由，應予駁回。
四、據上論結，應依道路交通案件處理辦法第26條，刑事訴訟法
    第412條，裁定如主文。
中    華    民    國    98    年    12    月    31    日
                  刑事第十庭審判長法  官  楊炳禎
                                  法  官  李春地
                                  法  官  陳春秋
以上正本證明與原本無異。
不得再抗告。
                                  書記官  阮桂芳
中    華    民    國    98    年    12    月    31    日


司法院資訊處製作；財團法人民間司法改革基金會備份。
